臺灣士林地方法院刑事判決
111年度易字第25號
公  訴  人  臺灣士林地方檢察署檢察官
被      告  張玉娟


上列被告因竊盜案件，經檢察官提起公訴（110年度偵字第16008
號），本院判決如下：
    主    文
張玉娟無罪。
    理    由
一、公訴意旨略以：被告張玉娟意圖為自己不法之所有，於民國
    110年7月22日5時5分許，在黃奇仁所管理位於臺北市○○區○○
    ○路000巷0弄00號停車場內，見四下無人，認有機可趁，即
    以自備鑰匙開啟繳費機信箱，再徒手竊取信箱內之現金新臺
    幣（下同）15,210元，得手後隨即逃逸，因認被告涉犯刑法
    第320條第1項之竊盜罪嫌等詞。
二、按犯罪事實應依證據認定之，無證據不得認定犯罪事實；不
    能證明被告犯罪者，應諭知無罪之判決，刑事訴訟法第154
    條第2 項及第301 條第1 項分別定有明文。再按認定不利於
    被告之事實，須依積極證據，苟積極證據不足為不利於被告
    事實之認定時，即應為有利於被告之認定，更不必有何有利
    之證據；又事實之認定，應憑證據，如未能發現相當證據，
    或證據不足以證明，自不能以推測或擬制之方法，以為裁判
    基礎；而刑事訴訟法上所謂認定犯罪事實之積極證據，係指
    適合於被告犯罪事實之認定之積極證據而言，雖不以直接證
    據為限，間接證據亦包括在內；然而無論直接或間接證據，
    其為訴訟上之證明，須於通常一般之人均不致有所懷疑，而
    得確信其為真實之程度者，始得據為有罪之認定，倘其證明
    尚未達到此一程度，而有合理之懷疑存在時，致使無從形成
    有罪之確信，根據「罪證有疑，利於被告」之證據法則，即
    不得遽為不利被告之認定（最高法院30年上字第816號、29
    年上字第3105號、40年台上字第86號及76年台上字第4986號
    判例意旨參照）。
三、公訴意旨認被告涉有上開竊盜罪嫌，無非係以告訴人黃奇仁
    於警詢時之證述、現場監視器錄影光碟、上開錄影畫面翻拍
    照片、勘驗筆錄等件為其主要論據。訊據被告堅詞否認有何
    竊盜犯行，辯稱：監視器錄影畫面的長頭髮女子不是我等語
    。經查：
　㈠在110年7月22日5時5分許，有1名穿著黑色衣服之長髮女子徒
    步前往臺北市○○區○○○路000巷0弄00號停車場內，以自備鑰
    匙開啟繳費機信箱，徒手竊取信箱內裝有現金15,210元之紅
    包袋後離開現場一情，業據證人即告訴人黃奇仁於警詢時證
    述明確，並有現場監視器錄影光碟、本院勘驗筆錄（本院易
    卷第27、28頁）存卷可佐，上開客觀事實被告亦不爭執，自
    堪認定。
　㈡被告於警詢時雖供稱：監視器錄影畫面所拍攝之人為其本人
    ，錢已經花光了等詞，但被告亦多次稱對於本案沒有印象，
    有卷附警詢筆錄（偵卷第10至12頁）可參，顯見被告之自白
    已有瑕疵，佐以被告於偵查及本院審理時已否認監視器所拍
    攝到的長髮女子為其本人，是被告不利於己之自白既有前述
    之瑕疵，若非有其他補強證據，應不得遽認被告上開自白可
    信。
　㈢又證人即告訴人黃奇仁於警詢時證稱：我於110年7月22日5時
    5分左右，發現客人用紅包袋繳交的停車費共15,210元遭竊
    ，該不明人士係女性、長髮、著黑色上衣、牛仔短褲、黑色
    靴子等語（偵卷第23、24頁），是告訴人並未指認被告即為
    竊取信箱內現金之人。
　㈣經本院當庭勘驗現場監視器錄影畫面，固拍得該名女子之正
    面影像、側面影像（本院易卷第34、37頁），但仍無法清晰
    辨識其相貌或從外觀明確判斷其身分，則被告是否確為本件
    竊盜犯嫌，尚非無疑；又該名長髮女子之外型固與被告相似
    ，然留長髮、體型稍瘦之女子實屬常見，且從上開勘驗內容
    可知，該名長髮女子當時手持行動電話，而被告自始否認持
    有行動電話（偵卷第10頁），則得否因此逕認該名長髮女子
    即係被告而非他人，仍有待商榷。
　㈤再者，依常情判斷，一般人到停車場停車後要開車離去，一
    定要去繳費機繳錢後始能通過閘門離開，是停車場的錢應該
    是在繳費機內，所以若要竊取停車場的現金，應該是要對繳
    費機著手，才能獲取現金，通常不會想到繳費機旁之信箱內
    會放有大量現金；然從上開勘驗筆錄可知，該名長髮女子進
    入繳費亭後，旋即打開繳費機旁之信箱，取走信箱內之裝有
    現金之紅包袋後離去，絲毫無任何猶豫，亦未有翻找繳費亭
    其他地方之情形，整個犯案過程不到30秒，顯見該名女子早
    已知悉信箱內放有現金，且係預謀犯案，但該名女子為何知
    悉該信箱內有現金，且持有鑰匙，實啟人疑竇，衡情若非與
    該停車場有相當關係，或有人告知上情，否則該名女子應不
    會特地一大早前往該停車場竊取現金，而依卷內資料並無證
    據證明被告曾在該停車場工作，或因此知悉該停車場會將現
    金藏放於信箱內，則該名長髮女子是否確係被告，實有可疑
    。　　
四、綜上所述，被告所為不利於己之陳述有前後不一之瑕疵，而
    檢察官認被告涉犯竊盜犯行所憑之其他證據，無從補強至足
    使犯罪事實獲得確信之程度；是本件被告被訴竊盜犯行，依
    檢察官提出之證據所為訴訟上證明，於通常一般人仍有合理
    之懷疑存在，尚未達於可確信其真實之程度，此外復查無其
    他積極之證據足以證明被告確有公訴意旨所指之竊盜犯行，
    即屬不能證明被告犯罪，揆諸前開說明，基於無罪推定之原
    則，自應為被告此部分無罪之諭知，以資審慎。
據上論斷，應依刑事訴訟法第301 條第1 項，判決如主文。 　
本案經檢察官曾揚嶺提起公訴，檢察官林嘉宏到庭執行職務。
中　　華　　民　　國　　111 　年　　3 　　月　　16　　日
                  刑事第三庭　法  官  林正忠
以上正本證明與原本無異。
如不服本判決應於收受判決後20日內向本院提出上訴書狀，並應
敘述具體理由。其未敘述上訴理由者，應於上訴期間屆滿後20日
內向本院補提理由書（均須按他造當事人之人數附繕本）「切勿
逕送上級法院」。
因疫情而遲誤不變期間，得向法院聲請回復原狀。
                              書記官  張佩旻
中　　華　　民　　國　　111 　年　　3 　　月　　18　　日